【裁判字號】    89,訴,749
【裁判日期】    890908
【裁判案由】    偽證
【裁判全文】
臺灣臺南地方法院刑事判決                          八十九年度訴字第七四九號
    公  訴  人  臺灣臺南地方法院檢察署檢察官
    被      告  丙○
    選任辯護人  王成彬
右列被告因偽證案件，經檢察官提起公訴（八十七年度偵字第八九八○號），本院判
決如左：
    主  文
丙○無罪。
    理  由
一、公訴意旨略以：被告丙○明知邱榮發（起訴書誤載為邱東發）所簽發如附表所列
    之支票，係施瓊雲購得之人頭支票（以上二人均已判刑確定）。施瓊雲持該支票
    向甲○○詐得現款，經甲○○訴請檢察官提起公訴後，丙○竟於民國八十四年二
    月二十四日，在臺南地方法院審理時，及八十四年八月三日，在臺灣高等法院臺
    南分院審理時為證人，於案情有重要關係之事項，供前具結，證稱：「當時我在
    永華路二段歌靈頓ＫＴＶ做會計，支票是一叫謝董者叫我拿去給施瓊雲，因他向
    施瓊雲買酒。」而為虛偽之陳述，因認被告涉有刑法第一百六十八條之偽證罪嫌
    。
二、按犯罪事實應依證據認定之，無證據不得推定其犯罪事實；又不能證明被告犯罪
    者，即應諭知無罪之判決，刑事訴訟法第一百五十四條、第三百零一條第一項分
    別定有明文。
三、本件公訴人認被告涉有偽證罪嫌，係以被告坦承於本院及臺灣高等法院臺南分院
    具結後為上開證述、核與告發人甲○○之指述相符，並有被告作證之筆錄及結文
    影本附卷，以及附表所列支票係施瓊雲所購買，業經臺灣高等法院臺南分院於邱
    榮發詐欺案中所確認，與被告證稱該支票為姓名年籍不詳之「謝董」要伊轉交施
    瓊雲乙節不符，被告上引證述顯然不實等作為所憑之論據。訊據被告則堅決否認
    有何偽證犯行，辯稱：施瓊雲初係以偽造文書（偽造謝富貴之背書）起訴（八十
    三年度偵字第七○六四號、八十三年度偵字第一一○四八號），一審以詐欺判罪
    （八十三年度訴字第一九九五號），二審改依偽造文書判刑（八十四年度上易字
    第六○一號），最高法院發回更審後，二審再依詐欺判決確定（八十五年度上更
    一字第一九五號），而於臺灣高等法院臺南分院八十五年上更一字第一九五號判
    決中，認被告證言係屬實在，是被告並未為虛偽之陳述，公訴意旨認被告犯偽證
    罪，顯有誤會等語。
四、經查：案外人施瓊雲所交付告訴人甲○○如附表所示支票，係案外人邱榮發向各
    銀行申請用以販賣他人圖利之俗稱「芭樂票」，業據邱榮發於本院八十五年度訴
    緝字第七一號、臺灣高等法院臺南分院八十六年度上訴字第一一三三號審理時，
    自白不諱，並經本院另案及臺灣高等法院臺南分院採為判決之基礎事實，此為本
    院審閱邱榮發前開二案卷審理筆錄無訛，且有上揭二判決書在卷可稽。而告訴人
    所持有如附表所示支票，則係案外人施瓊雲所交付，亦據案外人施瓊雲於臺灣臺
    南地方法院檢察署八十三年度偵字第七○六四號、八十三年度偵字第一一○四八
    號，本院八十三年度訴字第一九九五號所自承，為本院核閱前開案卷無誤，另有
    本院八十三年度訴字第一九九五號判決存卷足憑，復為臺灣高等法院臺南分院採
    為基礎事實，而判處案外人施瓊雲詐欺罪確定，有該院八十五年度上更（一）字
    第一九五號判決書附卷可佐。至於施瓊雲如何取得邱榮發所申請取得之上揭支票
    乙節，施瓊雲於其所涉嫌前開偽造文書或詐欺案件之偵訊、本院及臺灣高等法院
    臺南分院審理時，乃至於邱榮發被訴偽造文書案件中，於本院及臺灣高等法院臺
    南分院審理時，均一致陳稱該支票係姓名年籍不詳之「謝董」交予被告後，再由
    被告轉交（臺灣臺南地方法院檢察署八十三年度偵字第七○六四號，八十三年七
    月六日；八十三年度偵字第一○四八號，八十三年十月八日訊問筆錄；本院八十
    三年度訴字第一九九五號，八十三年十二月三十日、八十四年一月十三日訊問筆
    錄；本院八十五年度訴緝字第七一號，八十五年五月十七日訊問筆錄；臺灣高等
    法院臺南分院八十六年度上訴字第一一三三號，八十六年九月一日訊問筆錄），
    經核與被告於前開案件中所為證述相符（本院八十三年度訴字第一九九五號，八
    十四年二月二十四日訊問筆錄；臺灣高等法院臺南分院八十四年度上易字第六○
    一號，八十四年八月三日訊問筆錄）；而案外人邱榮發於其所涉嫌之偽造文書案
    件中，亦供稱其培養信用向銀行申請取得支票簿後，係交由其表兄邱金順，每本
    空白支票簿之代價為五萬元等語，且與施瓊雲當庭對質時，明確供稱並不認識施
    瓊雲（本院八十三年度訴緝字第七一號，八十五年五月十七日；臺灣高等法院臺
    南分院八十六年度上訴字第一一三三號，八十六年七月三十日、八十六年九月一
    日、八十六年九月二十四日訊問筆錄），是本院另案及臺灣高等法院臺南分院分
    別於八十五年度訴緝字第七一號、八十六年度上訴字第一一三三號判決（已確定
    ），認定邱榮發販賣附表所示「芭樂票」予施瓊雲，固均係本於承審法官調查證
    據所形成心證，惟本院審核上開事證，認為尚無積極證據可認定施瓊雲所持有如
    附表所示支票，係向邱榮發所購買。公訴人以前開已確定之臺灣高等法院臺南分
    院八十六年度上訴字第一一三三號判決認定施瓊雲向邱榮發購買「芭樂票」，認
    定被告於本院八十三年度訴字第一九九五號、臺灣高等法院臺南分院八十四年度
    上易字第六○一號審理時，所為結證係屬虛偽，自有未洽。至於被告所稱「謝董
    」係向施瓊雲購買價值三百四十五萬元之酒，並委託伊轉交施瓊雲之情，縱或不
    符常理，本院既查無其他積極證據，足認被告上開陳述虛偽，亦不能恣意認定被
    告之偽證罪責。據上所陳，本件依調查所得證據尚不足以證明被告確有偽證之犯
    行，不能證明被告犯罪，揆諸首開說明，自應為被告無罪之諭知。
據上論斷，應依刑事訴訟法第三百零一條第一項，判決如主文。
本件經檢察官乙○○到庭執行職務。
中    華    民    國      八十九    年        九        月      八      日
                              臺灣臺南地方法院刑事第四庭
                                  法  官  吳  坤  芳
右正本證明與原本無異。
如不服本判決，應於判決送達後十日內向本院提出上訴狀( 應附繕本 )。
                                  書記官  馬  愛  君
中    華    民    國      八十九    年        九        月      八      日


司法院資訊處製作；財團法人民間司法改革基金會備份。
